【裁判字號】    97,易,637
【裁判日期】    970625
【裁判案由】    贓物
【裁判全文】
臺灣板橋地方法院刑事判決               97年度易字第637號
公  訴  人  臺灣板橋地方法院檢察署檢察官
被      告  甲○○
上列被告因贓物案件，經檢察官聲請以簡易判決處刑（96年度偵
字第1016號），本院認不宜以簡易判決處刑，改依通常程序審理
，判決如下：
    主  文
甲○○無罪。
    理  由
一、公訴意旨略以：被告甲○○係臺北縣新莊市○○路一○○八
    號後方「大勝環保有限公司」（設立登記地址為臺北縣林口
    鄉○○路一四三號二樓，下稱大勝公司）資源回收場之負責
    人，明知某姓名年籍不詳之成年男子所持有之ＰＥ電纜線（
    2/0 MCM） 六十條、ＰＶＣ風雨線（60mm）六十三條，係來
    路不明之贓物（上開PE電纜線等物為臺灣電力股份有限公司
    （下稱臺電公司）所有，於不詳時、地失竊之物），竟仍於
    民國九十五年十二月間某日，在上址資源回收場內，以每公
    斤新臺幣一百八十元至一百九十元不等之價格購入，嗣於同
    年月二十八日下午二時十分許，為警在上址查獲，因認被告
    涉犯刑法第三百四十九條第二項之故買贓物罪嫌等語。
二、按犯罪事實應依證據認定之，無證據不得認定犯罪事實；不
    能證明被告犯罪者，應諭知無罪之判決，刑事訴訟法第一百
    五十四條第二項及第三百零一條第一項分別定有明文。又刑
    事訴訟上證明之資料，無論其為直接證據或間接證據，均須
    達於通常一般之人均不致於有所懷疑，而得確信其為真實之
    程度，始得據為有罪之認定，若其關於被告是否犯罪之證明
    未能達此程度，而有合理性懷疑之存在，致使無從形成有罪
    之確信，根據「罪證有疑、利於被告」之證據法則，即不得
    遽為不利被告之認定，最高法院亦著有七十六年度台上字第
    四九八六號判例意旨可資參照。
三、本件公訴人認被告甲○○涉犯上揭罪嫌，係以被告於警詢及
    偵查之供述、證人即臺電公司配電裝修員丙○○、證人乙○
    ○於警詢之證詞、贓物認領保管單一紙、現場照片十二紙，
    為其論據。訊據被告堅決否認有上開犯行，辯稱：大勝公司
    於九十五年十一月間才開幕，本案是伊第一次收購電纜線，
    當時伊購買的電纜線外皮已剝除，只有銅，並不知道所購買
    的銅線是贓物等語。
四、經查：
  (一)證據能力部分：
  1.按被告以外之人於審判外之言詞或書面陳述，除法律有規定
    者外，不得作為證據，刑事訴訟法第一百五十九條第一項定
    有明文，此乃傳聞證據之排除法則。又傳聞法則之重要理論
    依據，在於傳聞證據未經當事人之反對詰問予以核實，乃予
    排斥，惟若當事人已放棄對原供述人之反對詰問權，於法院
    審判時表明同意該等傳聞證據可作為證據，基於證據資料愈
    豐富，愈有助於真實發現之理念，並貫徹刑事訴訟法修法加
    重當事人進行主義之精神，確認當事人對於證據能力有處分
    權之制度，傳聞證據經當事人同意作為證據，法院認為適當
    者，亦得為證據。另當事人於調查證據時，對於傳聞證據表
    示「沒有意見」、「對於證據調查無意見」，而未於言詞辯
    論終結前聲明異議，應視為已有將該等傳聞證據採為證據之
    同意，此刑事訴訟法第一百五十九條之五定有明文。
  2.查卷附贓物認領保管單一紙及現場照片十二紙，均未據被告
    否認其證據能力，亦未於本案言詞辯論終結前聲明異議，則
    本院審酌該等證據並無違法取證或證明力顯然過低之情事，
    均得採為證據。
  (二)實體部分：
  1.被告甲○○係上址大勝公司之負責人，其於九十五年十二月
    間某日，在上址資源回收場內，以每公斤一百八十元至一百
    九十元不等之價格購入本案已剝除外皮之ＰＥ電纜線（2/0
    MCM） 六十條、ＰＶＣ風雨線（60mm）六十三條等事實，業
    據被告於本院準備程序及審理時均坦承不諱，並有現場及電
    纜線照片共十二張在卷可憑，堪以認定。又上開電纜線係臺
    電公司失竊之贓物乙節，據證人丙○○於本院調查時結證明
    確（見本院九十六年度簡字第三八三○號卷九十七年二月二
    十二日第二頁）。是本案所應審究者，乃被告於收購上開電
    纜線之際，對於該等電纜線係屬贓物乙事，主觀上是否有所
    認識。
  2.關於臺電公司電纜線與一般市面電纜線之差異，據證人丙○
    ○於本院調查時結證：當初警方查獲時伊有到場辨識，現場
    的電纜線外皮已經剝除，該等電纜線有二種，都是臺電公司
    所有，其中一種是ＰＶＣ60ｍｍ平方的風雨線，另一種是交
    連ＰＥ電纜2/0 ＭＣＭ，依電纜線色澤、絞距、單股股數來
    判斷，因為臺電公司電纜線用的銅比較好，是純銅，所以色
    澤會比較亮，一般市面上的電纜線，銅的純度沒有那麼高，
    所以顏色比較暗；臺電公司的電纜線絞距比較緊密，一般市
    面上電纜線絞距比較鬆；臺電公司電纜線的股數是十九股絞
    在一起，形狀是圓形的，但一般市面上電纜線十九股絞在一
    起，單股是扁狀的。另交連ＰＥ電纜線只有臺電公司在使用
    ，市面上沒有在使用，因為這是用在地下電纜。ＰＶＣ60
    ｍｍ平方的風雨線雖然市面上也有，但與臺電公司的電纜線
    有前述的差別。如果上開電纜線之外皮被削掉，只剩下銅，
    一般人就比較難判斷是否是臺電公司的電纜線等語甚詳（見
    本院九十六年度簡字第三八三○號卷九十七年二月二十二日
    第二頁）；而觀諸上開電纜線照片，該等電纜線之塑膠外皮
    確實已遭剝除，僅餘內部銅線部份，是以一般人確實難以判
    斷該等已剝除外皮之銅線是否屬於臺電公司專用之電纜線。
  3.又證人丙○○另證稱：臺電公司從九十五年年初開始到九十
    六年，有配合臺北縣政府警察局刑警大隊特別教導大型的資
    源回收廠辨認臺電公司使用之電纜線，請他們不要收贓臺電
    公司的電纜線，所宣導的資源回收廠包括臺北縣、市，當時
    舉辦的地點是在新莊分局，舉辦的場次總共約二、三次等語
    ；且臺北縣政府警察局三重分局曾於九十五年九月二十日與
    臺電公司共同召開資源回收業座談會，臺北縣政府警察局新
    莊分局及蘆洲分局亦於同年十月五日與臺電公司共同召開資
    源回收業座談會，以宣導、阻斷臺電公司電纜線之銷贓管道
    等情，有臺北縣政府警察局三重分局九十五年九月二十日北
    縣警重偵字第○九五○○四三一七二號開會通知單暨座談會
    簽到表、臺北縣政府警察局新莊分局九十五年十月二日北警
    新偵字第○九五○○三六五九五號開會通知單暨座談會簽到
    表、臺北縣政府警察局蘆洲分局「資源回收場業」座談會簽
    到表等影本各一份附卷可稽（見本院上開簡字案卷）。惟被
    告經營之大勝公司係於九十五年十一月間始開始營業，此據
    被告供明在卷，復有大勝公司之公司登記卷宗影本一份存卷
    足佐（見本院卷）；且被告經營之大勝公司確實無人參與上
    開資源回收業座談會，亦有上開座談會簽到表可參，則被告
    經營之大勝公司既於九十五年十一月間始開始營業，而未及
    參與上開臺電公司及臺北縣政府警察局召開之座談會，一般
    人又難以判斷上開已剝除外皮之銅線是否屬於臺電公司專用
    之電纜線，自難認被告於收購上開電纜線時，主觀上對於該
    等電纜線係屬贓物具有認識。從而，被告以上開情詞置辯，
    應堪採信。是被告既乏故買贓物之故意，自不能以故買贓物
    罪相繩。
五、綜上所述，本件依調查所得證據，尚不足以證明被告確有公
    訴人所指之故買贓物犯行。此外，復查無其他積極證據足資
    證明被告確有公訴人所指之上揭犯行，揆諸首開說明，本案
    不能證明被告犯罪，自應為無罪判決之諭知。
據上論斷，應依刑事訴訟法第四百五十二條、第三百零一條第一
項，判決如主文。
本件經檢察官丁○○提起公訴，由檢察官林珮菁到庭執行職務。
中    華    民    國    97    年    6     月    25    日
                  刑事第九庭審判長  法  官   樊季康
                                    法  官   劉元斐
                                    法  官   張筱琪
上列正本證明與原本無異。
如不服本判決，應於送達後十日內敘明上訴理由，向本院提出上
訴狀
                                    書記官   林怡君
中    華    民    國    97    年    6     月    25    日


司法院資訊處製作；財團法人民間司法改革基金會備份。
